【裁判字號】    98,上易,1269
【裁判日期】    980728
【裁判案由】    贓物
【裁判全文】
臺灣高等法院刑事判決                98年度上易字第1269號
上  訴  人  臺灣板橋地方法院檢察署檢察官
上  訴  人
即  被  告  甲○○
被      告  乙○○
上列上訴人因被告等贓物案件，不服臺灣板橋地方法院97年度易
字第2110號，中華民國98年3月11 日第一審判決（起訴案號：臺
灣板橋地方法院檢察署96年度偵字第14367 號），提起上訴，本
院判決如下：
    主  文
上訴駁回。
    事  實
一、甲○○主觀上業已預見丙○○（另案通緝中）所交付代售之
    光碟片96萬片可能係侵害他人財產法益所取得之來路不明之
    贓物（上開光碟係十大貨運公司送託運送，於民國96年6月1
    1日中午12時許，在臺北縣泰山鄉○○路○段273巷15號遭竊
    ），竟仍基於牙保贓物之犯意，在上開時地收受前揭光碟片
    後，即委請不知情之周信志聯絡不知情之昶億貨運公司靠行
    司機王汝方，由王汝方指派不知情之司機楊秋山駕駛貨車前
    來，將上開光碟片運至臺北縣林口鄉○○○路路旁拆卸，復
    利用不知情之昶億貨運公司司機乙○○（另為無罪判決，詳
    後述）駕駛車牌號碼5K─456號貨車將上開光碟片運送至臺
    北縣林口鄉南勢村57之1號不知情之陳永清所經營之亦琛起
    重工程公司（下稱亦琛公司）倉庫內暫時存放。嗣甲○○先
    後接續於96年6月13日下午委由不知情之不詳成年司機載運
    其中100箱（共6萬片）光碟至高雄市○○區○○路39號，由
    甲○○居間媒介不知情之許志昇以每片新臺幣（下同）3.5
    元之價格購買、於96年6月14日下午3時許指示乙○○駕駛前
    揭車輛將上開光碟片中之1,170箱（共72萬2,000片）載運至
    臺南縣一帶，於同日晚間9時許將其中1,000箱（共60萬片）
    光碟片載至址設臺南縣永康市○○路217巷3弄30號不知情之
    趙允正、趙漢村共同經營之昕剛企業有限公司（下稱昕剛公
    司）存放、於96年6月14日晚間11時許指示乙○○將其中100
    箱（共6萬片）載至高雄市三民區○○○路14號，以每片4.6
    元之價格，由甲○○出面居間媒介不知情之黃英俊購買、於
    96年6月15日凌晨零時許再指示乙○○將其中70箱（4萬2,00
    0片）載至前揭許志昇處，由甲○○居間許志昇以每片3.5元
    之價格購買。嗣經十大貨運公司負責人黃運成發現上開光碟
    片失竊後報警處理，為警分別於96年6月16日凌晨3時15分許
    ，在上開昕剛公司內扣得上開光碟片1,000箱（60萬片）、
    同日凌晨5時45分許，在高雄市○○區○○路39號扣得上開
    甲○○居間販出之光碟片6萬4,000片、同日8時許在高雄市
    三民區○○○路110號扣得上開光碟片2萬9,350片、同日11
    時許在高雄市三民區○○○路14號扣得上開光碟片6萬片、
    同日下午5時32分許在前揭亦琛公司內扣得光碟片共19萬6,
    200片（均據黃運成領回），而循線查獲上情。
二、案經臺北縣政府警察局新莊分局報請臺灣板橋地方法院檢察
    署檢察官偵查起訴。
    理  由
壹、有罪部分：
一、證據能力之判斷：
  (一)證人黃運成、吳進良、李鵬飛、趙漢村、趙允正、陳永清、
    周信志、王汝方、楊秋山、許志昇、黃英俊等於警詢時之陳
    述，雖屬傳聞證據，被告及檢察官均明知，但於準備程序及
    審判期日中均表示無意見，且迄言詞辯論終結亦未聲明異議
    ，本院審酌上開證據資料製作時之情況，尚無違法不當及證
    明力明顯過低之瑕疵，認為以之作為證據應屬適當，爰依刑
    事訴訟法第159條之5規定，認定前揭供述均有證據能力。
  (二)證人黃運成、吳進良、李鵬飛、趙漢村、趙允正、陳永清、
    王汝方、許志昇、黃英俊於偵查中具結後向檢察官所為之陳
    述，雖屬傳聞證據，惟查無顯不可信之情況，依刑事訴訟法
    第159條之1第2項規定，自有證據能力。
  (三)本件認定犯罪事實所引用之本件卷內所有卷證資料（包含文
    書證據、物證等證據），並無證據證明係公務員違背法定程
    序所取得，且被告於本院審理終結前就卷內所有之卷證資料
    之證據能力均表示無意見，又卷內之文書證據，亦無刑事訴
    訟法第159條之4之顯有不可信之情況與不得作為證據之情形
    ，則依刑事訴訟法第159條之5之規定，本件認定犯罪事實所
    引用之本件卷證所有文書證據、物證等證據，均有證據能力
    。
二、訊據被告甲○○固坦承：於上揭時、地收受友人丙○○所交
    付之光碟片貨櫃一批，並委請周信志聯絡司機將該等光碟片
    貨櫃載送至臺北縣林口鄉○○○路路旁拆卸，再由司機乙○○將光碟片載至亦琛公司存放，嗣於前開時地將前述數量光
    碟片分載至臺南縣存放，及載至高雄出售予許志昇、黃英俊
    等情不諱，惟矢口否認有何牙保贓物之犯行，辯稱：伊係受
    丙○○請託代售丙○○公司向利碟股份有限公司購買之光碟
    片，故伊當時並未懷疑丙○○所交付之光碟片是否來路不明
    云云。惟查：
  (一)上開光碟片於前揭時地遭竊之事實，業經證人即十大貨運公
    司負責人黃運成於警詢、偵查中指證綦詳（見96年度偵字第
    14367A卷，以下稱偵卷A第81至85頁及96年度偵字第14367B
    卷，以下稱偵卷B第63至64頁），並有贓物認領保管單一紙
    、失竊現場照片43幀在卷可稽（見偵卷A卷第119、150至170
    頁），及上開為警查扣之光碟94萬5,950在卷供佐。而上開
    失竊光碟原存放地點即被告甲○○收受光碟片處，嗣立即將
    整批光碟片以貨櫃方式載至臺北縣林口鄉○○○路路旁拆卸
    ，復轉載至亦琛公司存放，其後將上開光碟片分別存放、居
    間販出等情，亦為被告甲○○於偵、審程序中自承無誤，核
    與證人即同案被告乙○○、證人吳進良、昕剛公司業務人員
    李鵬飛、昕剛公司負責人趙漢村、趙允正、亦琛公司負責人
    陳永清、司機周信志、昶億貨運公司靠行司機王汝方、楊秋
    山、光碟買受人許志昇、黃英俊於警、偵訊之陳述大致相符
    ，堪予採信，足認被告甲○○所代為出售予許志昇、黃英俊
    之光碟片，即為十大貨運公司上開遭竊之贓物無疑。
  (二)被告甲○○固辯稱：伊僅係幫友人丙○○代尋買家出售丙○○公司生產之光碟片，且伊未曾懷疑該等光碟出處云云，然
    被告甲○○於原審法院審理時自承：「我當時在臺北市萬華
    區開自助餐店，丙○○常常來吃飯，所以他因欠地下錢莊的
    錢而希望我幫他把光碟片賣掉時，我就幫他，事實上我跟他
    也不熟，我們認識不到半年…丙○○說他有一批光碟要賣，
    問我有無門路，我說不熟要打電話問問看。」等語（見原審
    卷第30、65頁），足見被告甲○○對丙○○並非熟識，且被
    告甲○○僅為從事自助餐之業者，並非光碟片之通路盤商，
    對於銷售數量龐大之光碟片並無相關之工作經歷或專業背景
    ，在此情況下，被告甲○○猶於收後上揭光碟片後，即委請
    友人周信志聯絡昶億貨運公司司機安排載運貨櫃及倉儲，並
    處理之後銷售相關事宜，衡諸被告甲○○所代為出售之光碟
    片數量龐大，一般均係公司循相關通路銷售，鮮少委由個人
    四處求售，而被告甲○○既非從事光碟買賣之專業人員，亦
    非具該等專業經驗，見不相熟之丙○○未出具任何產品來源
    證明並委由毫無銷售光碟經驗之被告甲○○代尋買主，並協
    議須由被告甲○○聯絡各項運送事宜並墊支運送費用，被告
    甲○○對丙○○異於常情之行徑及上開貨物來源豈可能毫無
    懷疑？凡此均見被告甲○○對上開光碟片係來路不明之贓物
    一節確有所預見，被告甲○○所為上開行為已涉犯牙保贓物
    事證明確，犯行洵堪認定。
  (三)被告甲○○聲請傳訊利碟股份有限公司人員，以證明利碟公
    司確有販賣上開光碟予丙○○之事實，惟上開光碟片於前揭
    時、地遭竊之事實，業經證人即十大貨運公司負責人黃運成
    於警詢、偵訊中指證綦詳，並有贓物認領保管單乙紙、失竊
    現場照片43幀在卷可稽，及上開為警查扣之光碟94萬5,950
    片供佐，均如上述，果該光碟確係丙○○合法自利碟公司購
    入，並委託十大貨運公司運送，則丙○○豈有於事後逃匿之
    理，是本院認無再予傳喚利碟公司人員之必要，附此敘明。
三、核被告甲○○所為，係犯刑法第349條第2項之牙保贓物罪，
    又按數行為於同時同地或密切接近之時地實施，侵害同一之
    法益，各行為之獨立性極為薄弱，依一般社會健全觀念，在
    時間差距上，難以強行分開，在刑法評價上，以視為數個舉
    動之接續施行，合為包括之一行為予以評價，較為合理，則
    屬接續犯，而為包括之一罪（最高法院86年台上字第3295號
    判例意旨參照）。本案被告甲○○於收受丙○○交付之光碟
    片一整批後，陸續牙保許志昇、黃英俊向丙○○購買贓物光
    碟片等行為，乃係於密接時、地實施同一牙保贓物之犯行，
    侵害同一法益，揆諸前揭最高法院判例要旨，屬接續犯，應
    論以一罪。原審審酌被告甲○○可預見丙○○之光碟片係財
    產犯罪所得之贓物，竟仍牙保他人購買，有礙被害人及司法
    機關追查贓物下落，兼衡大部分贓物已歸還被害人，所生損
    害應有所減輕，及其素行、始終未能坦承犯行之犯後態度等
    一切情狀，適用刑法第349條第2項、第41條第1項前段，刑
    法施行法第1條之1第1項、第2項，量處有期徒刑6月，並諭
    知易科罰金之折算標準，經核並無不合。
四、被告甲○○仍執陳詞，否認犯罪，提起上訴，指摘原判決不
    當，為無理由，應予駁回。
貳、無罪部分：
一、公訴意旨另以：上開遭竊之光碟片經被告甲○○僱請貨車司
    機楊秋山運送至臺北縣林口鄉○○○路路邊拆卸後，由被告
    乙○○駕駛車牌號碼5K─456號貨車運送至臺北縣林口鄉南
    勢村57之1號之亦琛公司存放。復於96年6月14日下午3 時許
    ，由被告乙○○駕駛上開貨車載運上開遭竊之光碟片 1,170
    箱（共70萬2,000片）至臺南縣一帶，於同日晚間9時許將其
    中1千箱（共60萬片）光碟片載至昕剛公司存放、於96年6月
    14日晚間11時許將其中100箱（共6萬片）載至高雄市三民區
    ○○○路14號，由被告甲○○牙保黃英俊以每片4.6元之價
    格購買、於96年6月15日凌晨零時許再由被告乙○○將其中
    70箱（4萬2,000片）載至前揭許志昇處，由被告甲○○牙保
    許志昇以每片3.5元之價格購買，因認被告乙○○涉犯刑法
    第349條第2項之搬運贓物罪。
二、按犯罪事實應依證據認定之，無證據不得認定其犯罪事實；
    又不能證明被告犯罪者，應諭知無罪之判決；刑事訴訟法第
    154條第2項、第301條第1項分別定有明文。次按所謂證據，
    係指直接間接足以證明犯罪行為之一切證人、證物而言；且
    事實之認定，應憑證據，如未能發現相當證據，或證據不足
    以證明，自不能以推測或擬制之方法，以為裁判基礎，最高
    法院30年上字第128號、40年臺上字第86號判例均可資參考
    。再按認定不利於被告之事實，須依積極證據，苟積極證據
    不足為不利於被告事實之認定時，即應為有利於被告之認定
    ，更不必有何有利之證據，最高法院30年上字第816號判例
    意旨可資參照。另按刑事訴訟上證明之資料，無論其為直接
    或間接證據，均須達於通常一般之人均不致有所懷疑，而得
    確信其為真實之程度，始得據為有罪之認定，若其關於被告
    是否犯罪之證明未能達此程度，而有合理懷疑之存在，致使
    無從形成有罪之確信，根據「罪證有疑，利於被告」之證據
    法則，即不得遽為不利被告之認定，有最高法院76年度臺上
    字第4986號判例可稽。
三、公訴人認被告乙○○涉犯刑法第349條第2項之搬運贓物罪，
    係以被告乙○○於警詢及偵查中之供述、同案被告甲○○、
    另案被告楊秋山於警詢及偵訊時之供述、證人黃運成、吳進
    良、李鵬飛、趙漢村、趙允正、陳永清、許志昇、黃英俊、
    王汝方、周信志於警詢及偵查中之證述、扣案光碟片、贓物
    認領保管單一紙等件為憑。訊據被告乙○○堅決否認有何搬
    運贓物之犯行，辯稱：伊本身即昶億貨運公司之靠行司機，
    載運貨物時只看到擺放整齊的箱子，不知道箱內裝何物，另
    貨主有派人跟車指引運送地點，並由跟車人員自行與客戶接
    洽，故未向貨主收取送貨單，且以專車運送而言，亦未收取
    不合理之代價等語。
四、經查：
  (一)上開光碟片雖經查證屬被竊贓物，且被告乙○○係受被告甲○○指示載運上開光碟片至臺南縣、高雄市等處等情，業經
    被告乙○○、同案被告甲○○供明在卷，復經證人李鵬飛、
    趙漢村、趙允正、陳永清、許志昇、黃英俊、王汝方、周信
    志於警、偵訊時證述明確，及另案被告楊秋山於警、偵訊時
    供述無誤，然尚不得以此遽認被告乙○○載運上開光碟片時
    具有知贓搬運之犯意。再者，審諸卷附扣案未拆箱光碟片照
    片所示，該等貨品均以紙箱包裝，並整齊堆疊在貨櫃木框架
    上，其外復以透明塑膠伸縮膜包覆，又紙箱上亦無標示產品
    名稱（見偵卷A第175至178、187頁），僅由其裝箱外觀，自
    難知悉內容物為何，被告乙○○於原審審理中稱當時貨櫃已
    卸到路邊，伊至該處只看到箱子整齊堆放，不知道載運何物
    等語（詳見原審卷第65頁），尚非無稽。
  (二)本件被告甲○○透過友人周信志介紹，委請昶億貨運公司靠
    行司機王汝方聯絡該公司司機楊秋山將上開光碟片貨櫃拖運
    至臺北縣林口鄉○○○路路底卸貨，再由該公司靠行司機即
    被告乙○○駕駛貨車載運至亦琛公司，其後即由被告甲○○
    直接聯絡、帶領被告乙○○載運上開光碟片至指定地點，並
    由被告甲○○支付被告乙○○運費1萬4,000元等情，業據被
    告乙○○自承在卷，核與同案被告甲○○於檢察官偵訊時及
    原審審理時、另案被告楊秋山於警、偵訊時所為供述、證人
    王汝方於警、偵訊中所為證述大致相符。雖被告乙○○固曾
    於檢察官偵訊時供稱：不曾在路邊卸貨，除非工廠就在路邊
    ，且林口卸貨處沒有工廠，因而感到懷疑等（詳見偵卷B第2
    9至30頁），然被告乙○○於原審審理時供稱：「有的工廠
    沒有很大的路，貨櫃車進不去，會在路邊下貨…如果貨主沒
    有派人跟車下去一定要有送貨單，如果貨主有派人跟車下去
    ，我會要求給一張送貨單回公司報單，讓公司對客戶請款，
    但這次是我自己私人接單，由我自己面對客戶所以才沒有要
    求…我是貨運業者不可能去問客戶他的東西是不是贓物，也
    無法分辨贓物，當時只說東西要下南部，地址、文件都沒有
    給我，平常載運東西會給我送貨單載明貨主、品名、數量、
    買家、地點或是貨主會派人跟我下去，但這件丙○○說不用
    送貨單，他說人會跟我下去，我以為送貨單在丙○○手上，
    由他和客戶接洽。」等語在卷綦詳（詳見原審卷第65至68頁
    ），是尚不得僅以被告乙○○曾因係在路旁載貨感到不解，
    即推論其明知或預見載運之貨物為贓物。況同樣經證人王汝
    方指派將上開光碟貨櫃，從臺北縣泰山鄉○○路○段273巷15
    號倉庫載至臺北縣林口鄉○○○路路底在路旁卸貨之另案被
    告楊秋山，亦曾於檢察官訊問時供稱：覺得在路邊卸貨很奇
    怪等語，惟因乏其他積極事證足證楊秋山知悉所拖運之物為
    贓物而獲檢察官不起訴處分，此有臺灣板橋地方法院檢察署
    檢察官96年度偵字第14367號、第17885號不起訴處分書附卷
    可參（詳見96年度偵字第17885號卷第62至66頁）。
  (三)另公訴人雖以被告乙○○因本件運送行為收取運費1萬4,000
    元顯高於市價，而推論被告乙○○對於搬運之光碟片應有贓
    物之認識云云。然查：被告乙○○於檢察官偵訊及原審法院
    審理時均供稱略以：「當時係約定以專車價格計價，亦即不
    能與其他貨物共同運貨，只送單獨一個點，速度比較快在臺
    南卸貨後，因被告甲○○又說要多下高雄等地，要貼我3,00
    0元」等語（詳見偵卷B第30頁、原審卷第66頁），且被告乙○○於本院審理供稱：我的運費是1萬3000元，超過該價目
    表1000元，有時是談好的價錢，在我們行業來說這是正常的
    ，且因為在台南要多幾個點卸貨，所以被告甲○○才說他會
    多貼我一點錢，…他們的貨物是從貨櫃車下貨的，客戶說這
    是他們公司的貨，庭呈價目表上所載的價格是專車的報價，
    當初在偵查中說的是回頭車，就是我有載貨到台南、高雄，
    就以比較便宜的價錢載貨回來以貼補油錢，一般到南部來回
    的油錢就要4、5000元等語，並庭呈價目表1紙為證（詳見本
    院卷第28-1頁），依該價目表所載，以9T之貨車運送至台南
    、高雄之定價為11000元、12000元，核與同案被告甲○○於
    原審審理時陳稱由於運費須加上油資及高速公路過路費，所
    以1萬4000元的運費是合理報酬等語（見原審卷第68頁）互
    相吻合。準此，尚難認被告乙○○所收運費有顯高於市價之
    情形，故檢察官據此推斷被告乙○○因貪圖高額報酬而有預
    見所托運貨物為贓物之認識云云，顯屬率斷。
  (四)綜上所述，依卷附證據僅能證明被告乙○○所載運之光碟片
    為贓物，然無從獲得可推論被告乙○○認識該等貨物為贓物
    而予搬運之犯意。公訴人所指之前揭証據，既不足以證明被
    告乙○○搬運贓物之犯行，已如前述，復經本院調查亦無其
    他證據足認被告乙○○犯罪，揆諸首揭法條及判例意旨，自
    應諭知無罪之判決。
五、原審以不能證明被告乙○○犯罪，而為無罪之諭知，尚無不
    合，檢察官仍執陳詞提起上訴，核無理由，應予駁回。
據上論斷，應依刑事訴訟法第368條，判決如主文。
本案經檢察官侯寬仁到庭執行職務。
中    華    民    國    98    年    7     月    28    日
                  刑事第二十一庭審判長法  官  蘇隆惠
                                      法  官  楊力進
                                      法  官  許永煌
以上正本證明與原本無異。
不得上訴。
                                      書記官  江采廷
中    華    民    國    98    年    7     月    28    日
附錄：本案論罪科刑法條全文
中華民國刑法第349條
收受贓物者，處 3 年以下有期徒刑、拘役或 5 百元以下罰金。
搬運、寄藏、故買贓物或為牙保者，處 5 年以下有期徒刑、拘役
或科或併科 1 千元以下罰金。
因贓物變得之財物，以贓物論。


司法院資訊處製作；財團法人民間司法改革基金會備份。
